【裁判字號】    92,訴緝,65
【裁判日期】    921127
【裁判案由】    偽造文書等
【裁判全文】
臺灣高雄地方法院刑事判決                          九十二年度訴緝字第六五號
    公  訴  人  臺灣高雄地方法院檢察署檢察官
    被      告  乙○○
右列被告因造文書案件，經檢察官提起公訴（八十七年度偵字第七七八五號、第八三
三號），本院判決如左：
    主  文
乙○○動產擔保交易之債務人，意圖不法之利益，將標的物出質，致生損害於債權人
，處有期徒刑陸月，如易科罰金，以佰元折算壹日。
被訴偽造文書等部分無罪。
    事  實
一、乙○○於民國八十六年十月二十三日向朝欽實業股份有限公司（以下簡稱朝欽公
    司）以動產擔保交易法中附條件買賣分期付款之方式，買受車牌號碼Ｓ七─二二
    ０五號之自小客車一部，為動產擔保交易之債務人，其與朝欽公司約定汽車總價
    款為新台幣（下同）七十萬八千元，除頭期款十一萬八千元外，其餘價款約定自
    八十六年十二月九日起至八十九年十月九日止，每二個月繳納一次分十八期（公
訴人誤載為三十六期），每期月繳納四萬三千八百九十六元，標的物存放地點為
    高雄縣鳥松鄉○○○街八五號，在價款未清償完畢之前，標的物不得任意遷移、
    出賣、出質或為其他處分；詎乙○○自第二期分期付款起即分文未繳，且意圖為
    自己不法之利益，未經朝欽公司之同意，於八十六年十二月間某日，將上開車號
    Ｓ七─二二０五號自用小客車，典當於高雄市某當鋪而得款三十萬元，致使朝欽
    公司無法尋得該車而受有損害。
二、案經朝欽公司訴由台灣高雄地方法院檢察署檢察官偵查起訴。
    理  由
甲、有罪部分：
一、訊據被告乙○○對於右揭事實坦承不諱，核與告訴代理人張達楨指訴情節相符，
    復有買賣契約書、動產擔保交易附條件買賣設定登記申請書各一份附卷可按；又
    被告上開將標的物典當於當鋪之行為，於債權人對於標的物抵押權之行使，顯有
    妨礙，亦堪認定。再被告僅清償一期借款後，明知尚未全數返還借款，即將車輛
    典當於當鋪，致告訴人追索無著，其意圖不法利益甚明。綜上，被告意圖不法利
    益，將標的物出質，致生損害於債權人一情，事證明確，犯行洵堪認定。
二、核被告所為，係犯動產擔保交易法第三十八條之罪。爰審酌被告於取得自小客車
    後，未按期繳交分期款，並違反動產擔保交易契約，將車輛典當得款花用，致朝
    欽公司所生之損害，且事後仍遲遲未與告訴人達成和解，惟念其犯罪尚知坦認犯
    行，態度良好，且並未曾受有期徒刑以上刑之宣告，此有台灣高等法院被告全國
    前案紀錄表一紙在卷足憑，素行尚稱良好等一切情狀，量處如主文所示之刑。又
    按被告犯罪後，刑法第四十一條業已修正為：「犯最重本刑為五年以下有期徒刑
    以下之罪，而受六個月以下有期徒刑或拘役之宣告，因身體、教育、職業、家庭
    之關係或其他正當事由，執行顯有困難者，得以一元以上三元以下折算一日，易
    科罰金。但確定因不執行所宣告之刑，難收矯正之效，或難以維持法秩序者，不
    在此限。併合處罰之數罪，均有前項情形，其應執行之刑逾六月者，亦同」，於
    民國九十年一月十日公布，同年一月十二日施行，是被告犯罪後法律已有變更，
    惟被告所犯之罪本得易科罰金，經比較新舊法，法律之修正對被告不生影響，爰
    適用新法就被告所宣告之刑諭知易科罰金之折算標準。
三、公訴意旨另以：被告乙○○其經濟已陷週轉不靈，竟意圖為自己不法之所有，向
    朝欽公司以動產擔保交易法中附條件買賣之方式，買受上開自小客車，使朝欽公
    司陷於錯誤而同意出賣上開自小客車，因認被告另涉犯刑法第三百三十九條第一
    項之詐欺取財罪；惟訊據被告堅決否認有何詐欺故意，辯稱：我本想買該車來做
    代步使用，但後來承做工程不順利週轉不靈，所以才將車子典當了等語。按刑法
    第三百三十九條第一項之詐欺取財罪，以行為人須施用詐術並使他人陷於錯誤為
    構成要件，否則除應負其他民事責任外，尚不得逕以該罪相繩。經查，本件被告
    向朝欽公司以動產擔保交易法中附條件買賣之方式，購買總價款七十萬八千元之
    自小客車一部，除被告已給付頭期款十一萬八千元外，並有提供連帶保證人丙○
    ○，是以被告購買本件汽車之手續，與一般汽車買賣之情形均同，尚難謂有何施
    用詐術之行為；再告訴人於決定以分期付款之方式出售該車予被告前，告訴人亦
    曾經過正常之對保手續，此有買賣契約一份在卷可稽，告訴人為專門承做融資購
    車之金融機構，並非一般民間貸款業者，附條件汽車買賣為其主要業務，本件附
    條件買賣既經告訴人職員透過對保等手續，並以專業之智識經驗，評估被告及連
    帶保證人之還款能力後，仍決定與被告訂定契約，實難謂告訴人有何陷於錯誤之
    情形。是被告此部分之行為，尚與刑法上詐欺罪之構成要件有間，惟因公訴人認
    此部分與前開論罪部分有方法結果之牽連犯關係，為裁判上一罪，是本院此部分
    爰不另為無罪之諭知。
乙、無罪部分：
一、公訴意旨另以：被告乙○○為高雄縣鳥松鄉○○○街八五號智裕工程行負責人，
    明知其弟丁○○於八十二年間，並無受其僱用，竟於該年度申報營利事業所得稅
    捐製作薪資表時，虛列該年度一月份至十二月份，共領取薪資六十萬元，以其名
    義，偽造印章或署押制作薪資表，據以制作業務上應作成之扣繳憑單，持以向主
    管稅務機關申報，據以逃漏稅捐十五萬元，致生損害於丁○○及稅捐機關課徵稅
    賦之正當性，因認被告涉有刑法第二百十六條、第二百十條行使偽造私文書、第
    二百十六條、第二百十五條之行使業務上登載不實之文書罪、稅捐稽徵法第四十
    一條之逃漏稅捐罪等罪嫌。
二、按犯罪事實應依證據認定之，無證據不得認定其犯罪事實；又不能證明被告犯罪
    者，應諭知無罪之判決；刑事訴訟法第一百五十四條第二項、第三百零一條第一
    項分別定有明文。所謂證據，須適於為被告犯罪事實之證明者，始得採為斷罪資
    料，如未能發現相當證據，或證據不足以證明，自不能以推測或擬制之方法，以
    為裁判基礎。又告訴人之告訴，係以被告受刑事訴追為目的，是其陳述是否與事
    實相符，仍應調查其他證據以資審認（最高法院五十三年台上字第二七五○號、
    四十年台上字第八十六號、五十二年台上一三○○判例參照）。
三、本件公訴人認被告涉有上開犯行無非係以財政部台灣省南區國稅局高雄縣分局函
    為其主要論據，被告堅決否認有何逃漏稅捐之犯行，經查：財政部台灣省南區國
    稅局高雄縣分局函僅為公務員職務上所紀錄文書，依刑事訴訟法第一百五十九條
    之四第一款規定，雖有證據能力，但其證明力僅在證明丁○○有向該機關檢舉被
    告有逃漏稅捐之行為，並無法直接作為認定被告確有公訴人所指犯行之證據，而
    證人丁○○自始至終均未曾於司法警察、偵查中或本院審理時接受訊問或詰問，
    因此丁○○之檢舉書，實為被告以外之人在審判外之書面陳述，依刑事訴訟法第
    一百五十九條第一項規定並無證據能力，自不得作為認定被告有罪之證據。除此
    之外，公訴人並未提出其他證據以認定被告確有逃漏稅捐之犯行，綜上所述，公
    訴人所舉證據尚不足使本院就被告有偽造文書之犯行產生確信，此外，復查無其
    他積極證據足認被告涉有此部分犯行，不能證明被告犯罪，揆諸上開說明，自應
    依法為被告無罪之諭知。
四、至於公訴人另移送併辦（八十七年度偵字第一四二０三號）部分，認被告另涉有
    詐欺犯行，與起訴部分有連續犯之關係而移送併辦，惟公訴人上開起訴被告涉犯
    詐欺罪嫌部分，並無法證明，已如前述，是以，移送併辦部分與上開論罪科刑部
    分並無連續犯之裁判上一罪關係，自非起訴效力所及，本院不得加以審酌，爰退
    回請公訴人另行依法偵查，附此敘明。
據上論斷，應依刑事訴訟法第二百九十九條第一項前段、第三百零一條，動產擔保交
易法第三十八條，刑法第十一條前段、第二條第一項前段、第四十一條第一項前段，
罰金罰鍰提高標準條例第一條前段、第二條，判決如主文。
本案經檢察官甲○○到庭執行職務。
中      華      民      國    九十二    年    十一    月     二十七     日
                                  臺灣高雄地方法院刑事庭
                                      審判長法官  邱明弘
                                            法官  吳錦佳
                                            法官  廖建瑜
右正本證明與原本無異。
如不服本判決，應於判決送達後十日內，向本院提出上訴狀。
                                          書記官  王翌翔
中      華      民      國    九十二    年    十一    月     二十七     日
動產擔保交易法第三十八條
 (處分標的物之處罰)
動產擔保交易之債務人，意圖不法之利益，將標的物遷移、出賣、出質、
移轉、抵押或為其他處分，致生損害於債權人者，處三年以下有期徒刑、
拘役或科或併科六千元以下之罰金。


司法院資訊處製作；財團法人民間司法改革基金會備份。
